臺灣高雄地方法院刑事判決　　　　　　　95年度訴字第4308號
公　訴　人　臺灣高雄地方法院檢察署檢察官
被　　　告　乙○○
　　　　　　　　　　（另案於臺灣高雄看守所羈押中）
上列被告因違反毒品危害防制條例案件，經檢察官提起公訴（95
年度毒偵字第8435號）及移送併辦（95年度毒偵字第8696號），
被告於本院準備程序中就被訴事實為有罪之陳述，經詢問當事人
意見，合議庭裁定由受命法官依簡式審判程序獨任審理，本院判
決如下：
    主  文
乙○○施用第一級毒品，累犯，處有期徒刑拾月。扣案之海洛因
壹包（淨重零點零公克）沒收銷燬之。
    事  實
一、乙○○曾因違反肅清煙毒條例案件，經本院以民國85年度訴
    字第117 號判處有期徒刑3 年8 月確定，於92年9 月5 日執
    行完畢，翌日（6 日）出監。又因施用毒品案件，經本院裁
    定送觀察、勒戒後，認有繼續施用毒品之傾向，令入戒治處
    所施以強制戒治，於90年2 月22日停止戒治並付保護管束（
    接續執行上開有期徒刑至92年9 月6 日出監），於90年8 月
    24日保護管束期滿未經撤銷，視為執行完畢。詎仍不知悔改
    ，於強制戒治執行完畢釋放後5 年內，復基於施用第一級毒
    品海洛因之犯意，自95年1 月間某日起至95年10月11日9 時
    許止，在其位於高雄市三民區○○○路895 號4 樓之5 住處
    等地，以將海洛因置入針筒中摻水注射之方式，反覆施用第
    一級毒品海洛因多次。嗣於95年5 月4 日18時15分許，因另
    涉犯竊盜、贓物案件為警調查，經其同意採尿送驗，檢驗結
    果呈嗎啡陽性反應而查獲；復於同年10月11日14時25分許，
    在高雄市三民區○○○路895 號旁為警查獲，並扣得其所有
    之海洛因1 包（驗前淨重0.056 公克，驗後淨重0.033 公克
    ）。
二、案經高雄市政府警察局三民第二分局移請臺灣高雄地方法院
    檢察署檢察官偵查起訴及移送併辦。
    理  由
一、按本件被告乙○○所犯係死刑、無期徒刑、最輕本刑為3 年
    以上有期徒刑以外之罪，其於準備程序就前揭被訴事實為有
    罪之陳述，經受命法官告知簡式審判程序之旨，並聽取其與
    公訴人之意見後，本院認無不得或不宜改依簡式審判程序進
    行之情形，爰依刑事訴訟法第273 條之1 第1 項規定，裁定
    本件由受命法官獨任進行簡式審判程序，合先敘明。
二、上揭犯罪事實，業據被告於警、偵訊及本院審理時坦承不諱
    ，且被告於上開時、地2 度經警查獲後所採集之尿液，經分
    別送請高雄市立凱旋醫院檢驗之結果，均呈嗎啡之陽性反應
    ，有該院濫用藥物尿液檢驗報告、尿液代碼與姓名對照表各
    2 份在卷可憑，又扣案之白色粉末1 包（驗前淨重0.056 公
    克，驗後淨重0.033 公克）送驗結果，確為第一級毒品海洛
    因無誤，有高雄市立凱旋醫院濫用藥物成品檢驗鑑定書1 份
    附卷可稽，足認被告之自白與事實相符，本件事證明確，其
    犯行已堪認定。
三、按海洛因為毒品危害防制條例第2 條第2 項第1 款所稱之第
    一級毒品，不得施用、持有。次按，犯毒品危害防制條例第
    10條施用第一級、第二級毒品之罪者，檢察官應聲請法院裁
    定，令被告入勒戒處所觀察、勒戒，經觀察、勒戒後，檢察
    官依據勒戒處分之陳報，認受觀察、勒戒人無繼續施用毒品
    傾向者，應即釋放，並為不起訴之處分；認受觀察、勒戒人
    有繼續施用毒品之傾向者，檢察官應聲請法院裁定令入戒治
    處所強制戒治，其期間為6 個月以上，至無繼續強制戒治之
    必要為止，但最長不得逾1 年，強制戒治期滿，應即釋放，
    由檢察官為不起訴之處分。觀察、勒戒或強制戒治執行完畢
    釋放後，5 年內再犯第10條之罪者，應依一般刑事訴訟程序
    予以起訴論罪科刑，此觀諸毒品危害防制條例第20條第1 項
    、第2 項、第23條第1 項、第2 項規定自明。被告曾有如犯
    罪事實欄所示之觀察勒戒、強制戒治前科，有臺灣高等法院
    被告前案紀錄表1 紙在卷可佐，其於強制戒治執行完畢釋放
    後5 年內，再犯本件施用毒品案件，依前述規定自應予以起
    訴論罪科刑。是核被告所為，係犯毒品危害防制條例第10條
    第1 項施用第一級毒品罪。又按刑事法若干犯罪行為態樣，
    本質上原具有反覆、延續實行之特徵，立法時既予特別歸類
    ，定為犯罪構成要件之行為要素，則行為人基於概括之犯意
    ，在密切接近之一定時、地持續實行之複次行為，倘依社會
    通念，於客觀上認為符合一個反覆、延續性之行為觀念者，
    於刑法評價上，即應僅成立一罪。學理上所稱「集合犯」之
    職業性、營業性或收集性等具有重複特質之犯罪均屬之，例
    如經營、從事業務、收集、販賣、製造、散布等行為概念者
    是（最高法院95年度台上字第1079號判決意旨參照），亦即
    立法者已將本質上具有反覆、延續實行之特徵予以特別歸類
    而定為犯罪構成要件之行為要素，且依社會通念於客觀上認
    為符合一個反覆、延續性之行為觀念者，即應僅成立集合犯
    之一罪。是毒品危害防制條例既依成癮性、濫用性及對社會
    危害性而將毒品分為四級，且僅規定處罰施用第一、二級毒
    品，足見毒品危害防制條例所處罰施用第一、二級毒品，其
    構成要件之行為要素係具有成癮、濫用之反覆、延續實行，
    且依社會通念於客觀上認為符合一個反覆、延續性之行為觀
    念，於刑法評價上，即應僅成立「集合犯」之一罪。準此，
    施用毒品既屬集合犯之習慣犯性質，本件被告雖有多次施用
    毒品行為，亦僅論以一次構成要件之施用毒品行為，附此敘
    明。被告持有第一級毒品之低度行為，應為施用第一級毒品
    之高度行為所吸收，不另論罪。被告曾有如犯罪事實欄所示
    之論罪科刑前科，此有上開前案紀錄表1 紙在卷可參，其於
    有期徒刑執行完畢後5 年內，故意再犯本件有期徒刑以上之
    罪，為累犯，應依刑法第47條第1 項規定加重其刑。又除起
    訴書所載被告自95年1 月間某日起至同年5 月3 日10時許止
    施用海洛因多次之犯行業經檢察官起訴外，其餘如犯罪事實
    欄所載之多次施用海洛因（包括移送併辦部分）犯行雖未據
    檢察官起訴，然與前揭被訴犯行為「集合犯」之單純一罪，
    已如前述，自為本件起訴效力所及，本院應併予審究。爰審
    酌被告經觀察勒戒、強制戒治及論罪科刑後，仍未能戒絕毒
    癮，顯見其戒絕毒癮之意念非堅，惟念其於犯罪後坦承犯行
    ，態度良好，且施用毒品行為，乃屬對自身健康之戕害行為
    ，及其犯罪動機、目的、手段等一切情狀，量處如主文所示
    之刑，以資懲儆。扣案之白色粉末1 包（驗前淨重0.056 公
    克，驗後淨重0.033 公克），經檢驗結果為海洛因，已如前
    述，且係被告所有供其施用之物，業據被告於本院準備程序
    時自承在卷，應依毒品危害防制條例第18條第1 項前段規定
    ，不問屬於犯人與否，均沒收銷燬之。至扣案之行動電話1
    支（含SIM 卡1 枚）、電子磅秤1 台、空夾鏈袋63只等物品
    ，公訴人並未舉證證明與被告本件施用毒品犯行有關（被告
    涉嫌販賣第一級毒品海洛因部分由檢察官另行偵辦中），爰
    不予宣告沒收。
據上論斷，應依刑事訴訟法第273 條之1 第1 項、第284 條之1
、第299 條第1 項前段，毒品危害防制條例第10條第1 項、第18
條第1 項前段，刑法第11條、第47條第1 項，判決如主文。
本件經檢察官甲○○到庭執行職務。
中　　華　　民　　國　　96　　年　　1 　　月　　23　　日
                  刑事第二庭    法　官  楊筑婷
以上正本證明與原本無異。
如不服本判決，應於收受送達後10日內向本院提出上訴書狀。
中　　華　　民　　國　　96　　年　　1 　　月　　23　　日
　　　　　　　　　　　 　       書記官　林靜慧
附錄本判決之論罪法條：
毒品危害防制條例第10條
施用第一級毒品者，處6 月以上5 年以下有期徒刑。
施用第二級毒品者，處3 年以下有期徒刑。
